臺灣高等法院刑事判決　　　　　　　　96年度上訴字第3729號
上　訴　人
即　被　告　甲○○
上列上訴人因毒品危害防制條例案件，不服臺灣士林地方法院96
年度訴字第494號，中華民國96年7月9日第一審判決（起訴案號
：臺灣士林地方法院檢察署96年度毒偵字第771號），提起上訴
，本院判決如下：
    主  文
原判決撤銷。
甲○○施用第一級毒品，累犯，處有期徒刑捌月，減為有期徒刑
肆月，如易科罰金以新臺幣壹仟元折算壹日。扣案之第一級毒品
海洛因貳包（共淨重零點零捌公克）均沒收銷燬，其外包裝貳只
均沒收。
    事  實
一、甲○○前於民國94年間因犯竊盜罪案件，經原審法院以94年
    度士簡字第669號判決判處有期徒刑5月確定，於95年11月22
    日縮刑期滿執行完畢。又於92年間因施用毒品案件，經原審
    法院以92年度毒聲字第410號裁定送勒戒處所觀察、勒戒後
    ，認有繼續施用毒品之傾向，再經原審法院以92年度毒聲字
    第642號裁定令入戒治處所施以強制戒治，嗣因其成效經評
    定為合格，無繼續戒治之必要，經原審法院以92年度毒聲字
    第1083號裁定停止戒治，所餘戒治期間付保護管束，於93年
    6月27日保護管束期滿執行完畢，並由臺灣士林地方法院檢
    察署檢察官於93年7月30日以93年度戒毒偵字第42號為不起
    訴處分。再於95年間因施用第一級毒品、第二級毒品案件，
    經原審法院以95年度訴字第1014號判決分別判處有期徒刑8
    月、3月，應執行有期徒刑9月，復經上訴本院，經本院以95
    年度上訴字第4853號判決駁回上訴確定。詎甲○○仍不知悔
    悟，於前開強制戒治執行完畢釋放後5年內，基於施用第一
    級毒品海洛因（下簡稱海洛因）之犯意，於96年3月28日上
    午10時許，在臺北市○○○路雙連捷運站廁所內，以針筒注
    射施打之方式，施用第一級毒品海洛因乙次。嗣於96年3月
    28日中午12時許，為警在臺北市大同區○○○路155巷36之1
    號前查獲，並扣得第1級毒品海洛因2包（共驗餘淨重0.08公
    克）。而經警採集其尿液檢體送驗結果，呈嗎啡陽性反應，
    始查悉上情。
二、案經臺北市政府警察局中正第一分局報請臺灣士林地方法院
    檢察署檢察官偵查起訴。
    理  由
一、上揭犯罪事實，業經上訴人即被告甲○○於原審法院審理時
    坦承不諱，且被告為警查獲後，經採集其尿液檢體送台灣尖
    端先進生技醫藥股份有限公司以酵素免疫分析法（EIA）初
    步檢驗，再以氣相層析質譜儀法（GC/MS）確認檢驗結果，
    呈鴉片類、嗎啡陽性反應，有台灣尖端先進生技醫藥股份有
    限公司96年4月10日濫用藥物檢驗報告1紙附卷可稽。此外，
    復有海洛因2包（共淨重0.08公克）扣案可資佐證。而前開
    扣案之第1級毒品海洛因2包，先經臺北市政府警察局中正第
    一分局以毒品檢驗袋之試劑初步檢驗，結果呈嗎啡、海洛因
    反應；再經法務部調查局以化學呈色法及氣相層析質譜儀分
    析法鑑定結果，認該送驗檢品2包均含第1級第6項毒品海洛
    因成分（共驗餘淨重0.08公克），此有臺北市政府警察局中
    正第一分局毒品初步鑑驗報告書、法務部調查局96年4月27
    日調科壹字第09623036760號鑑定書各1紙在卷可參（見士檢
    96年度毒偵字第771號偵查卷第20、48頁），足徵被告前開
    施用海洛因之自白與事實相符，堪予採信。按施用毒品經觀
    察、勒戒或強制戒治執行完畢釋放後，五年內再犯毒品危害
    防制條例第10條之施用毒品罪者，檢察官應依法追訴，毒品
    危害防制條例第23條第2項定有明文。本件被告甲○○前於
    92年間因施用毒品案件，經原審法院以92年度毒聲字第410
    號裁定送勒戒處所觀察、勒戒後，經認有繼續施用毒品之傾
    向，再經原審法院以92年度毒聲字第642號裁定令入戒治處
    所施以強制戒治，嗣因其成效經評定為合格，無繼續戒治之
    必要，經原審法院以92年度毒聲字第1083號裁定停止戒治，
    所餘戒治期間付保護管束，於93年6月27日保護管束期滿執
    行完畢，並由臺灣士林地方法院檢察署檢察官於93年7月30
    日以93年度戒毒偵字第42號為不起訴處分等情，有前揭臺灣
    士林地方法院檢察署93年度戒毒偵字第42號不起訴處分書、
    該署刑案資料查註紀錄表及本院被告前案紀錄表各一份在卷
    可考。從而，被告確有於93年6月27日強制戒治執行完畢釋
    放後，5年以內再犯毒品危害防制條例第10條第1項之施用海
    洛因犯行。故本件事證明確，被告犯行洵堪認定，應依法論
    科。
二、按海洛因為毒品危害防制條例第2條第2項第1款所規定之第
    一級毒品，核被告甲○○所為，係犯毒品危害防制條例第10
    條第1項之施用第一級毒品罪。其施用前後持有毒品之低度
    行為，為施用毒品之高度行為所吸收，不另論罪。檢察官起
    訴認被告96年3月28日上午10時當次被查獲前回溯至96年2月
    下旬止，以1、2日施用一次之頻率施用毒品海洛因，惟查此
    部分僅有被告之自白，無其他證據足以佐證，自難為被告不
    利之認定，惟公訴人認此部分犯行與有罪部分有集合犯實質
    上一罪關係，故不另為無罪之諭知。被告有事實欄所載前案
    犯罪科刑並執行完畢之情形，有本院被告全國前案紀錄表一
    份在卷可查，其受有期徒刑執行完畢後，5年內故意再犯有
    期徒刑以上之本罪，為累犯，應依刑法第47條第1項之規定
    加重其刑。被告行為後，中華民國96年罪犯減刑條例，業經
    於96年7月16日施行，被告所為合於該條例第2條第1項第3款
    減刑之規定，應依法減輕其刑。
三、原審因而予以論罪科刑，固非無見。惟查被告除被查獲當次
    犯行，有事證足資佐證外，其餘起訴部分並無證據足佐，原
    審併予論罪，自有未洽，且原判決未及予以減刑，亦有未合
    。被告上訴認其合於減刑規定，核有理由，原判決既有可議
    ，自應由本院將之撤銷改判。爰審酌被告前曾有施用毒品之
    犯行，屢經觀察勒戒及強制戒治之治療程序並判刑後，仍未
    戒除惡習而繼續施用，足見其深陷毒癮而難以自拔，惟施用
    毒品僅係戕害自身健康，尚未危害他人，並考量其生活狀況
    、智識程度，施用毒品之次數，暨犯罪後坦承犯行等一切情
    狀，量處有期徒刑捌月，減為有期徒刑肆月，並諭知易科罰
    金之折算標準以新臺幣壹仟元折算壹日。扣案之第一級毒品
    海洛因2包（共驗餘淨重0.08公克），為違禁物，應依毒品
    危害防制條例第18條第1項前段規定，不問屬於犯人與否，
    均沒收銷燬之。至該海洛因2包之外包裝，係用於包裝毒品
    ，防其裸露、潮濕，便於攜帶施用，均係供施用毒品所用之
    物，且為被告所有，此據被告供明在卷，爰依刑法第38條第
    1項第2款規定，均併予宣告沒收。
四、被告經合法傳喚，無正當理由不到庭，爰不待其陳述，逕行
    判決。
據上論斷，應依刑事訴訟法第369條第1項前段、第364條、第371
條、第299條第1項前段，毒品危害防制條例第10條第1項、第18
條第1項前段，刑法第11條前段、第47條第1項、第38條第1項第2
款、第41條第1項前段，中華民國96年罪犯減刑條例第2條第1項
第3款、第7條、第9條，判決如主文。
本案經檢察官蔡薰慧到庭執行職務。
中　　華　　民　　國　　96　　年　　10　　月　　30　　日
　　　　　　　　　刑事第十二庭  審判長法　官   蔡永昌
　　　　　　　　　　　　　　　　　　  法　官   王梅英
　　　　　　　　　　　　　　　　　　  法　官   陳榮和
以上正本證明與原本無異。
如不服本判決，應於收受送達後十日內向本院提出上訴書狀，其
未敘述上訴之理由者並得於提起上訴後十日內向本院補提理由書
（均須按他造當事人之人數附繕本）。
                                      書記官   林吟玲
中　　華　　民　　國　　96　　年　　10　　月　　30　　日
附錄本案論罪科刑法條全文：
毒品危害防制條例第10條第1項：
施用第一級毒品者，處6月以上5年以下有期徒刑。
